臺灣高雄地方法院刑事判決
111年度審訴字第33號
公  訴  人  臺灣高雄地方檢察署檢察官
被      告  林苡馨



上列被告因妨害自由案件，經檢察官提起公訴（109年度少連偵
字第233號），被告於準備程序為有罪之陳述，經徵詢當事人之
意見後，本院合議庭裁定由受命法官依簡式審判程序審理，判決
如下：
    主  文
乙○○共同犯非法剝奪他人行動自由罪，累犯，處有期徒刑伍月，
如易科罰金，以新臺幣壹仟元折算壹日。 
    事  實
一、乙○○與少年洪○萱（民國93年5月生，真實姓名、年籍資料詳
    卷，另經臺灣高雄少年及家事法院【下稱高雄少家法院】裁
    定交付保護管束）為朋友關係，少年洪○貞、陳○娟（分別係
    94年9月、92年10月生，真實姓名、年籍資料詳卷，均另經
    高雄少家法院裁定交付保護管束）分別為少年洪○萱之胞妹
    及友人。緣代號AV000-A109026之女子（96年4月生，真實姓
    名年籍詳卷，下稱A女，案發時未滿14歲）於108年7月至8月
    間，借住少年洪○萱位於高雄市阿蓮區之住處（地址詳卷）
    ，期間對外批評乙○○，乙○○因而心生不滿，遂與少年洪○萱
    、洪○貞、陳○娟共同基於剝奪他人行動自由之犯意聯絡，於
    A女借住期間之某一週，先後於少年洪○萱上開住處、海威釣
    蝦場、大義國中等處，由乙○○以徒手或持皮帶、少年洪○萱
    、洪○貞、陳○娟以徒手及腳踹等方式，輪流毆打A女，致A女
    受有手、腳、背部及臉部瘀青等傷害（所涉傷害罪嫌部分，
    未據告訴），乙○○並持磚塊對A女恫稱：「妳今天不是被打
    死，不然就是我帶妳去被輪姦」，另與少年洪○萱均對A女恫
    稱：「如果妳跑出去就死定了」等語，使A女心生畏懼，而
    限制A女不得自行離開少年洪○萱上開住處2樓房間，以此方
    式，剝奪A女之行動自由長達一週。嗣因乙○○等人於某日將A
    女帶往大義國中毆打時，經A女之友人鄭俊豪前往搭救，方
    得逃離。
二、案經高雄市政府警察局三民第一分局報告臺灣高雄地方檢察
    署檢察官偵查起訴。
    理  由
一、本件被告乙○○犯係死刑、無期徒刑、最輕本刑為3年以上有
    期徒刑以外之罪，其於準備程序進行中就被訴事實為有罪之
    陳述，經受命法官告知簡式審判程序之旨，並聽取當事人之
    意見後，本院合議庭認無不得或不宜改依簡式審判程序進行
    之情形，爰依刑事訴訟法第273條之1第1項、第284條之1規
    定，裁定由受命法官獨任進行簡式審判程序。是本件證據調
    查依刑事訴訟法第273條之2規定，不受同法第159條第1項、
    第161條之2、第161條之3、第163條之1及第164條至170條規
    定之限制，合先敘明。
二、上開犯罪事實，業據被告乙○○於警詢（警一卷第4至7頁）、
    偵訊（偵卷第92至94、165至171頁）及本院審理時（審訴卷
    第35、51、57頁）均坦承不諱；核與同案少年洪○萱於警詢
    及高雄少家法院調查中（警一卷第13至21頁，卷附彌封袋內
    ）、少年洪○貞於警詢及高雄少家法院調查中（警一卷第23
    至31頁，卷附彌封袋內）、少年陳○娟於警詢及高雄少家法
    院調查中（警一卷第23至31頁，卷附彌封袋內）、少年陳○
    慶於警詢及高雄少家法院調查中（警一卷第44至46頁，卷附
    彌封袋內）、證人鄭俊豪於警詢及偵訊（偵卷第97至99、10
    5至108頁）、告訴人A女於警詢、偵訊及高雄少家法院調查
    中（警一卷第9至11頁，偵卷第53至62頁，卷附彌封袋內）
    證述之情節，參核相符；並有錄影光碟1片、錄影畫面擷取
    照片9張、高雄少家法院109年11月2日調查勘驗筆錄1份、A
    女提供與友人Messenger通訊軟體對話紀錄截圖暨照片1份（
    卷附彌封袋內）在卷可稽，參核相符，堪以佐證。足認被告
    前揭任意性自白，與卷內積極事證，參核相符，洵堪採為論
    罪之基礎。本案事證明確，被告上開犯行，堪以認定，均應
    依法論科。
三、論罪科刑
  ㈠按行為後法律有變更者，適用行為時之法律，但行為後之法 
    律有利於行為人者，適用最有利於行為人之法律，刑法第2
    條第1項定有明文。本件被告行為後，刑法第302條業於108
    年12月25日修正公布，並於同年月27日生效施行，因該條於
    72年6月26日後均未修正，故於94年1月7日刑法修正施行後
    ，所定罰金之貨幣單位為新臺幣，且其罰金數額依刑法施行
    法第1條之1第2項前段規定提高為30倍，本次修法僅係將上
    開條文之罰金數額調整換算後予以明定，尚無新舊法比較之
    問題，應逕適用修正後刑法之規定。　
　㈡次按刑法第302條之妨害自由罪，係妨害他人自由之概括的規
    定，如以使人行無義務之事，或妨害人行使權利為目的，而
    其強暴、脅迫復已達於剝奪人行動自由之程度，即祇成立本
    罪，不應再依同法第304條論處。誠以此項使人行無義務之
    事，或妨害人行使權利之低度行為，應為剝奪人行動自由之
    高度行為所吸收，不能以其目的係在使人行無義務之事，或
    妨害人行使權利，認為係觸犯刑法第302條第1項及第304條
    第1項之2罪名，依同法第55條，從一重處斷（最高法院29年
    上字第2359號判例、93年度台上字第3309號判決要旨參照）
    。復按刑法第302條第1項之剝奪他人行動自由罪，以私行拘
    禁或以其他非法方法，剝奪人之行動自由為要件。所謂非法
    方法，當包括強暴、脅迫、恐嚇等足以剝奪他人行動自由之
    情形在內。故剝奪他人行動自由所實施之非法方法，縱合於
    刑法第305條恐嚇危害安全之情形，仍應視為剝奪他人行動
    自由之部分行為，不應再論以該恐嚇危害安全罪（最高法院
    88年度台上字第6758號判決意旨參照）。經查，被告乙○○本
    案除剝奪被害人A女之行動自由外，另有向A女恫嚇如事實欄
    一所示言語，揆諸前揭判決意旨，自屬包含於剝奪他人行動
    自由之同一意念之中，即使符合於刑法第304條第1項強制罪
    、同法第305條恐嚇危害安全罪之要件，仍應視為剝奪他人
    行動自由之部分行為，均不另論罪。被告乙○○與同案少年洪
    ○萱、洪○貞、陳○娟間，就就上開犯行，有犯意聯絡及行為
    分擔，依刑法第28條規定，應論以共同正犯。　
　㈢被告乙○○前於108年間因公共危險案件，經本院以108年度交
    簡字第1894號判決，判處有期徒刑2月確定，於108年11月25
    日易科罰金執行完畢等情，有臺灣高等法院被告前案紀錄表
    1份在卷可稽，被告於上開徒刑執行完畢後，5年以內再故意
    犯本件有期徒刑以上之罪，為累犯；而司法院釋字第775號
    解釋意旨雖有指構成累犯者，不分情節，一律加重最低本刑
    ，於不符合刑法第59條所定要件之情形下，致生行為人所受
    之刑罰超過其所應負擔罪責之個案，不符罪刑相當原則、比
    例原則，於此範圍內，在刑法第47條第1項修正前，為避免
    發生上述罪刑不相當的情形，法院就該個案應裁量是否加重
    最低本刑；亦即僅於個案經裁量後認應處最低法定刑，又無
    法適用刑法第59條規定減輕之情形，法院始應依此解釋意旨
    裁量不予加重最低本刑（臺灣高等法院高雄分院108年度上
    訴字第1042號、最高法院109年度台上字第619號判決意旨參
    照）。經查，被告乙○○有前開公共危險之前案紀錄，復為本
    案非法剝奪他人行動自由之犯行，顯見並未因前案執行而生
    警惕作用，進而自我管控，仍再接連犯罪，足見其前案之執
    行並無成效，對於刑罰之反應力薄弱。本院審酌上情後，認
    被告有依累犯規定加重本刑之必要，爰依法加重其刑。　　
  ㈣又本案雖共犯、被害人A女為少年，然因被告乙○○係90年5月
    生（年籍詳卷），於本件案發行時係未滿20歲之未成年人，
    無從依兒童及少年福利與權益保障法第112條第1項前段規定
    就其犯行予以加重其刑，合予敘明。　　
  ㈤爰以行為人之責任為基礎，審酌被告乙○○因得知A女對其有所
    批評、詆毀，不思以理性方法解決糾紛，竟與同案少年洪○
    萱、洪○貞、陳○娟等人，共同以非法方法，剝奪A女之行動
    自由，且更換數個地點毆打、恐嚇A女，期間非短，所為實
    有可議，惟念其犯後終能於本院審理時坦承犯行，態度尚可
    ，並考量被告迄未與告訴人達成和解或賠償，兼衡被告乙○○
    自陳學歷為高中肄業，現在從事服務業，每月收入約新臺幣
    7萬元，未婚，無小孩等智識程度、家庭及經濟狀況（審訴
    卷第57頁）等個人責任基礎，暨其犯罪之動機、目的、手段
    、所生損害等一切情狀，量處如主文所示之刑，並諭知如易
    科罰金之折算標準。　
據上論斷，應依刑事訴訟法第273條之1第1項、第284條之1、第2
99條第1項前段，刑法第302條第1項、第28條、第47條第1項、第
41條第1項前段，刑法施行法第1條之1，判決如主文。
本案經檢察官甲○○提起公訴，檢察官呂乾坤到庭執行職務。
中    華    民    國   111    年    3    月    23     日
                  刑事第五庭    法  官  李昆南
以上正本證明與原本無異。
如不服本判決應於收受送達後20日內向本院提出上訴書狀，並應
敘述具體理由；如未敘述上訴理由者，應於上訴期間屆滿後20日
內向本院補提理由書（均須按他造當事人之人數附繕本）「切勿
逕送上級法院」。
因疫情而遲誤不變期間，得向法院聲請回復原狀。　　
中    華    民    國   111   年    3    月   23     日
　　                              書記官  鄭仕暘
附錄本判決論罪科刑法條：　
中華民國刑法第302條
私行拘禁或以其他非法方法，剝奪人之行動自由者，處5年以下
有期徒刑、拘役或9千元以下罰金。
因而致人於死者，處無期徒刑或7年以上有期徒刑；致重傷者，
處3年以上10年以下有期徒刑。
第1 項之未遂犯罰之。